【裁判字號】    90,判,2246
【裁判日期】    901129
【裁判案由】    商標註冊
【裁判全文】
最  高  行  政  法  院  判  決                    九十年度判字第二二四六號
    原      告  美商‧安和賽－布斯公司
                Anheus.
    代  表  人  甲○○  ○○
                Debora.
    訴訟代理人  陳長文律師
                李和音律師
    被      告  經濟部智慧財產局
    代  表  人  陳明邦
右當事人間因商標註冊事件，原告不服行政院中華民國八十八年七月八日台八十八訴
字第二六六二九號再訴願決定，提起行政訴訟。本院判決如左：
    主  文
原告之訴駁回。
訴訟費用由原告負擔。
    事  實
緣原告於民國（下同）八十六年十月十六日以「金  麥格」商標，指定使用於商品及
服務分類表第三十二類之啤酒商品申請註冊，作為其註冊第四五三五四○號「麥格」
商標之聯合商標。被告以其與良強貿易有限公司之註冊第五四七八七五號「金麥」商
標中文近似，且指定使用於同一或類似商品，乃依行為時商標法第三十七條第一項第
十二款之規定予以核駁，發給第0000000號商標核駁審定書。原告不服，循序
提起訴願、再訴願遞遭決定駁回，乃向本院提起行政訟訟。茲摘兩造訴辯意旨如次
：
原告起訴意旨略謂：一、按商標圖樣相同或近似他人同一商品或類似商品之註冊商標
者，不得申請註冊，商標法第三十七條第一項第十二款固有明文，惟兩商標是否構成
近似，應本客觀之事實，將各該商標總括其全部，異時異地作通體隔離觀察，是否足
以引起一般消費者產生混淆誤認之虞以為斷，此迭經鈞院著有判例可資參循，亦即將
兩商標通體隔離觀察，如具普通知識經驗之一般消費者於購買時施以普通所用之注意
就兩商標之整體有產生混淆誤認之虞者，始為近似之商標。故兩商標如詳為比對已有
差異，且異時異地隔離觀察，復無造成一般消費者產生混淆誤認之虞者，兩商標非屬
近似之商標。二、查原告早自七十八年起即註冊使用「麥格」商標至今，由於標有「
麥格」商標（其原文商標為「MICHELOB」）之啤酒精釀爽口，深受消費大眾所喜愛，
為加強促銷「麥格MICHELOB」啤酒，原告多年來不斷在報章雜誌及其他媒體廣告上廣
泛宣傳其「麥格MICHELOB」啤酒，使其銷售量僅台灣一地自一九九四年至一九九八年
十一月間即已超過六百五十萬桶，銷售總金額更高達一億伍仟六佰萬美金（約四十餘
億台幣），使「麥格」啤酒在台灣啤酒市場占有舉足輕重之地位，並為消費者所耳熟
能詳之商標；是值「麥格」啤酒大受歡迎之際，原告更開發以「麥格MICHELOB」為主
之系列啤酒品牌，諸如「MICHELOB GOLD」、「MICHELOBL IGHT」、「MICHELOB CLAS
SIC DARK」等數十種包含「麥格」系列之啤酒。查系爭商標「金麥格」商標即將使用
於MICH E LOB GOLD 啤酒包裝上。查系爭商標係由「金」「麥」「格」三字所組成，
唯其設計分成「金」與「麥格」明顯區隔之兩部分，由是可知「金麥格」啤酒乃原告
針對其原已夙著盛譽之「麥格」啤酒作改良而成為更高級之「麥格」系列啤酒，故「
金」字在繫爭商標中隱含標榜其產品較高級之意，故「金」字並非本件商標之主要部
分文字。一般消費者在對原告著名之「麥格」啤酒之知名度已有相當認識之情形下，
對沿用原告著名之「麥格」啤酒之「金麥格」系列啤酒，應不致與據以核駁商標「金
麥」產生混淆誤認之虞。三、依被告所出版商標手冊中有關商標近以之判斷方法中明
自揭示二個以上字詞組成之商標，應考慮其結合之強弱程度，而判斷其是否近似，其
中含有說明性文字之結合商標，以未附加該說明性文字之部分判斷之，例如新、老等
字詞，而系爭商標之首字「金」有黃色、珍貴、高級之意，係中國廠商常用做為商標
一部分用以表彰物品之顏色、品質或等級之隱喻文字。依前述商標近似之判斷方法，
判斷兩商標是否近似，應以未附加該說明性文字之部分判斷之，是系爭商標之主要部
分乃在去除「金」之「麥格」部分，該部分足以與據以核駁之註冊第五四七八七五號
「金麥」商標相區別。四、原告據以核駁商標係純由中文「金麥」緊連兩字所組成，
依一般通念即金黃色麥子之意，而系爭商標則如前述係在標榜原告使用多年且夙著盛
譽之「麥格」商標，與「金麥」商標在市場上併存八年，兩商標所表彰之含意迥異，
一為麥子，另一為「麥格」，消費者足以辨識兩造所產製之主體不同難謂有使一般消
費者對其所表彰之商品來源產生混淆誤認之虞，是兩者在名稱上、觀念上顯然有別，
應無混同誤認之虞。此有鈞院八十六年判字第一五三一號判決認為「TIFFANY」 與「
第凡內TIF FANY」併存市場多年，是否仍有使商品購買人誤認商品來源之虞，殊有斟
酌之餘地。此外另有被告核准註冊之第一九七九四九號「比薩PISA」及第五五四○二
三號「圓環金比薩」兩商標並存註冊多年，並不近似。另經濟部訴願決定認為中文「
千里馬」與「千里豹」非為近似商標可參考佐證。五、末查被告以「金」字加強其品
牌形象並獲准註冊者不勝枚舉，例如：第四三○六六七號「金羅莎」、第二九五七五
八號「金味王純露」、第九三五六五號「金康貝特」等；由以上數例可知以「金」字
附加於原著名商標者，予一般消費者之印象係直接連想為該著名商標之系列產品之一
，斷不致與其他產品產生混淆誤認。試問「金羅莎」與「金羅」在中文印象及消費者
之認識中，何有混淆之虞？基於上開事實理由及證物，原告之系爭商標「金麥格」與
據以核駁之「金麥」商標在消費者印象中應無混淆誤認之虞，被告未能就市場及消費
者認知之角度考量兩造商標之近似性，而僅以單純比對方式判定兩造商標近似，顯有
疏失，其原處分及訴願及再訴願決定均不足採，為此爰依法起訴並求為判決均予撤銷
等語。
被告答辯意旨略謂：按「相同或近似於他人同一商品或類似商品之註冊商標者」，不
得申請註冊，為商標法第三十七條第一項第十二款所明定。本件原告申請註冊之「金
麥格」聯合商標圖樣（「麥格」二字為其正商標），與註冊第五四七八七五號「金麥
」商標圖樣，二者均為單純之文字商標，系爭商標雖將「金」與「麥格」之間以空格
分開橫書之方式所構成，為「金麥格」與「金麥」於連慣唱呼之間，難謂無使人產生
混淆誤認之虞，應屬近似之商標，復均指定使用於同一或類似之商品，自有前揭法條
規定之適用。至原告訴稱其產製之麥格啤酒已具知名度一節，核與系爭商標與據以商
標構成近似之認定無涉，不得執為系爭商標應准予註冊之論據。又所舉「金羅莎
KINGROSA」、「金味王純露」、「金康貝特-ＰGOLD CANBET-P」等商標，及經濟部經
六七訴字第二九五九一號訴願決定就「千里馬」與「千里豹CELICA」商標、鈞院八十
六年判字第一五三一號判決就「TIFFANY」與「第凡內tiffany」商標所為之認定，其
案情各異，且屬另案，非本案所應審究。是被告依法核駁其註冊之申請，並無不合，
原告之訴顯無理由，請依法判決駁回等語。
    理  由
一、按商標圖樣相同或近似於他人同一商品或類似商品之註冊商標者，不得申請註冊
，為當時商標法第三十七條第一項第十二款前段所規定；而判斷商標之近似與否，應
隔離觀察其有無引起混同誤認之虞以為斷，迭經本院著有判例、又商標在外觀念、讀
音方面有一近似者，即為近似之商標；商標圖樣上中文之主要部分文字相同，其外觀
有混同誤認之虞者，即為外觀近似，復為行政院台七十四經字第一八○六八號函准修
正備查之商標近似審查基準一及二之（三）所明示。二、本件原告於八十六年十月十
六日以「金  麥格」商標（如附圖一），指定使用於商品及服務分類表第三十二類之
啤酒商品申請註冊，作為其註冊第四五三五四○號「麥格」商標之聯合商標。被告則
以其與良強貿易有限公司之註冊第五四七八七五號「金麥」商標（如附圖二）圖樣之
中文金麥，皆有相同之金、麥二字，且皆為橫書，外觀相彷彿，異時異地隔離觀察，
難謂無使消費者產生混同誤認之虞，應屬近似之商標，復均指定使用於啤酒等同一或
類似商品，乃依當時商標法第三十七條第一項第十二款之規定予以核駁，發給第00
00000號商標核駁審定書，核與前揭說明尚無不合。三、原告不服，循序提起行
政爭訟，起訴意旨詳如事實欄所載，要點略謂：其產製之麥格啤酒廣受全球啤酒愛好
者之喜愛，自七十八年起即在我國取得註冊第四五三五四○號「麥格」商標，近年來
酒類產品開放進口，其麥格啤酒進口我國並在各大報章雜誌廣告宣傳，已為國內消費
者所熟知，嗣開發金字系列新啤酒「金  麥格」啤酒，作為其「麥格」註冊商標之聯
合商標，不致與據以核駁商標產生混淆誤認等語。四、(一)系爭「金  麥格」商標圖樣
與據以核駁之註冊第五四七八七五號「金麥」商標圖樣均由單純中文金  麥格及金麥
所組成，雖系爭商標圖樣上金、麥格之間有空格分開，然金  麥格與金麥連貫唱呼之
際，難謂無使人產生混同誤認之虞，應屬近似之商標，復均指定使用於啤酒等同一或
類似商品，系爭商標自不得申請註冊。(二)原告所稱系爭商標圖樣上之金字有黃色、珍
貴、高級之意，係廠商常用以表彰物品之顏色、品質或等級之隱喻文字，系爭商標圖
樣主要部分在於去除金字之麥格部分云云。然查商標是否構成近似，應以申請註冊之
圖樣為準，且系爭聯合商標與其註冊第四五三五四○號「麥格」正商標圖樣均有相同
之麥格二字，金字難謂非系爭聯合商標圖樣申請註冊之主要部分，則審究系爭商標圖
樣與據以核駁商標圖樣是否構成近似，自不能不予論及該金字。(三)原告檢附報章廣告
及西元一九九四年至一九九七年進口我國發票等影本，訴稱其產製之麥格啤酒已具知
名度云云，核與系爭商標與據以核駁商標構成近似之認定無涉，不得執為系爭商標應
准予註冊之論據。(四)原告所舉註冊第四三○六六七號「金羅莎 KING ROSA」、第二九
五七五八號「金味王純露」、第九三五六五號「金康貝特－ＰGOLD CANBET-P」 等商
標，以及經濟部經（六七）訴字第二九五九一號訴願決定就「千里馬」與「千里豹CE
LICA」商標、本院八十六年度判字第一五三一號判決就「TIFFANY」與「第凡內tiffa
ny」商標所為之認定，其案情各異，且屬另案，非本案所應審究。(五)綜上所述，原告
所稱系爭商標與據以核駁之商標非屬近似之商標之詞，核與事實不符，尚不足採信。
被告核駁原告註冊之申請，於法尚無不合，訴願決定及再訴願決定遞予維持原處分並
無違誤，原告起訴意旨經查無理由，應予駁回。
據上論結，本件原告之訴為無理由，爰依行政訴訟法施行法第二條、行政訴訟法第九
十八條第三項前段，判決如主文。
中    華    民    國      九十      年      十一      月      二十九    日
                    最 高 行 政 法 院  第 二 庭
                                審 判 長 法  官      陳  石  獅
                                         法  官      徐  樹  海
                                         法  官      彭  鳳  至
                                         法  官      高  啟  燦
                                         法  官      黃  合  文
右  正  本  證  明  與  原  本  無  異
                                         法院書記官  蘇  金  全
中    華    民    國      九十      年      十二      月      三        日
附圖一                              附圖二


司法院資訊處製作；財團法人民間司法改革基金會備份。
